【裁判字號】    91,訴,762
【裁判日期】    920811
【裁判案由】    台灣地區與大陸地區人民關係條例等
【裁判全文】
臺灣新竹地方法院刑事判決                          九十一年度訴字第七六二號
    公  訴  人  臺灣新竹地方法院檢察署檢察官
    被      告  乙○○
                丁○○
右列被告因違反臺灣地區與大陸地區人民關係條例等案件，經檢察官提起公訴（九十
一年度偵字第六二七九號），本院判決如左：
    主  文
乙○○共同連續違反不得使大陸地區人民非法進入臺灣地區之規定，處有期徒刑陸月
，如易科罰金，以佰元折算壹日。中華人民共和國福建省福州市公證處（２０００
）榕公證內民字第六００四號「結婚證明書」、財團法人海峽交流基金會（八九）核
字第二六二一八號驗證證明各壹件及周瑞琴之「中華民國臺灣地區旅行證」件，均
沒收。
丁○○共同違反不得使大陸地區人民非法進入臺灣地區之規定，累犯，處有期徒刑陸
月，如易科罰金，以佰元折算壹日。
    事  實
一、丁○○曾於民國八十七年間因賭博案件，經臺灣高等法院以八十七年度易字第三
    二五號判決判處有期徒刑六月確定，甫於八十七年十一月六日執行完畢。
二、乙○○與甲○○（民國○○年○月○日生，另案經本院以九十一年度訴字第二一
    六號判決判處應執行有期徒刑一年九月，現上訴臺灣高等法院審理中）共同基於
    使大陸地區人民非法進入臺灣地區之概括犯意聯絡，二人並與中華人民共和國即
    大陸地區人民周瑞琴（西元一九六六年六月十八日生，現行方不明）共同基於行
    使明知為不實事項，而使公務員登載於職務上所掌公文書之概括犯意聯絡，乙○○明知與中華人民共和國即大陸地區女子周瑞琴並無結婚之真意，竟於八十九年
    七月二十五日，推由乙○○與中華人民共和國即大陸地區女子周瑞琴在中華人民
    共和國福建省福州市公證處辦理假結婚登記手續，而取得該國福建省福州市公證
    處製發之（２０００）榕公證內民字第六００四號「結婚證明書」，旋由乙○○
    持該「結婚證明書」向財團法人海峽交流基金會辦理文書驗證取得該基金會八十
    九年八月十日核發之財團法人海峽交流基金會（八九）核字第二六二一八號證明
    ，再於八十九年八月十四日持前開「結婚證明書」及財團法人海峽交流基金會（
    八九）核字第二六二一八號證明，向新竹縣竹東鎮戶政事務所填具「結婚登記申
    請書」申請辦理結婚戶籍登記，使該戶政事務所承辦公務員據此不實之結婚事項
    登載於職務上掌管之公文書即戶籍登記簿，並在乙○○之國民身分證配偶欄上登
    載其配偶為周瑞琴，再據以核發乙○○與周瑞琴結婚之戶籍謄本，足以生損害於
    戶政機關對於戶政管理之正確性；嗣乙○○再先後於八十九年八月十六日、九十
    年四月十日、九十一年一月一日均持上開登載不實之戶籍謄本等資料連續行使向
    內政部警政署入出境管理局以配偶周瑞琴來臺探親為由，申請中華人民共和國即
    大陸地區女子周瑞琴入境來臺，亦使內政部警政署入出境管理局該管公務員不知
    有偽，而於職務上所掌管之公文書即「中華民國臺灣地區旅行證」上登載入境事
    由「探親」之不實事項，先後三次發給周瑞琴入境許可證明「中華民國臺灣地區
    旅行證」，周瑞琴再據以先後於八十九年九月二十七日（起訴書誤載為九十年九
    月二十日）、九十年六月十四日、九十一年三月十一日均持上開登載不實之「中
    華民國臺灣地區旅行證」連續行使交由不知情之桃園中正國際機場查驗人員查驗
    後，連續三次非法進入臺灣地區，足以生損害於境管機關及機場對入出境管理之
    正確性。
三、丁○○亦與甲○○、中華人民共和國即大陸地區人民成年女子何麗雲（年籍、住
    所不詳）共同基於使大陸地區人民非法進入臺灣地區之犯意聯絡，三人並與中華
    人民共和國即大陸地區人民林雲燕（西元一九六三年四月十四日生，另案經本院
    以九十一年度訴字第二一六號判決判處有期徒刑四月，緩刑二年確定，並於九十
    二年一月三十日強制遣送出境）共同基於行使明知為不實事項，而使公務員登載
    於職務上所掌公文書之概括犯意聯絡，因林雲燕欲非法進入臺灣地區，並知悉何
    麗雲、甲○○可引介臺灣地區未婚男子辦理假結婚登記，再以探親名義非法進入
    臺灣地區，乃以人民幣三萬元之代價交付何麗雲，何麗雲、甲○○即引介丁○○
    ，而丁○○明知與中華人民共和國即大陸地區女子林雲琴並無結婚之真意，竟於
    於八十九年十二月二十二日，推由丁○○與中華人民共和國即大陸地區女子林雲
    燕在中華人民共和國福建省福州市公證處辦理假結婚登記手續，而取得該國福建
    省福州市公證處製發之（２０００）榕公證內民字第一０四二九號「結婚證明書
    」，旋由丁○○持該「結婚證明書」向財團法人海峽交流基金會辦理文書驗證取
    得該基金會九十年一月十一日核發之財團法人海峽交流基金會（九０）核字第０
    一０八一號證明，再於九十年一月十二日持前開「結婚證明書」及財團法人海峽
    交流基金會（九０）核字第０一０八一號證明，向新竹縣竹東鎮戶政事務所填具
    「結婚登記申請書」申請辦理結婚戶籍登記，使該戶政事務所承辦公務員據此不
    實之結婚事項登載於職務上掌管之公文書即戶籍登記簿，並在丁○○之國民身分
    證配偶欄上登載其配偶為林雲燕，再據以核發丁○○與林雲燕結婚之戶籍謄本，
    足以生損害於戶政機關對於戶政管理之正確性；嗣丁○○再於九十年三月三十日
    持上開登載不實之戶籍謄本等資料行使向內政部警政署入出境管理局以配偶林雲
    燕來臺探親為由，申請中華人民共和國即大陸地區女子林雲燕入境來臺，亦使內
    政部警政署入出境管理局該管公務員不知有偽，乃於職務上所掌管之公文書即「
    中華民國臺灣地區旅行證」上登載入境事由「探親」之不實事項，而發給林雲燕
    入境許可證明「中華民國臺灣地區旅行證」，林雲燕再據以於九十年七月四日持
    上開登載不實之「中華民國臺灣地區旅行證」行使交由不知情之桃園中正國際機
    場查驗人員查驗後，非法進入臺灣地區，足以生損害於境管機關及機場對入出境
    管理之正確性。
四、嗣於九十年九月二十八日十七時許，經警持搜索票進入甲○○之住處新竹縣竹東
    鎮○○街四九巷二九號搜索查獲林雲燕等人，並循線查悉上情。
五、案經臺灣新竹地方法院檢察署檢察官自動檢舉偵查起訴。
    理  由
一、訊據被告乙○○、丁○○均矢口否認有使大陸地區人民非法進入臺灣地區及行使
    明知為不實事項，而使公務員登載於職務上所掌公文書之犯行，被告乙○○辯稱
    伊與大陸地區女子周瑞琴係真結婚，非假結婚，且伊有給周瑞琴一萬元人民幣作
    為聘金，並在中華人民共和國宴請周瑞琴之親友，但周瑞琴來臺灣後只住在伊住
    處約半個月就離家了云云；被告丁○○辯稱伊與林雲燕亦係真結婚，並給林雲燕
    十一萬元聘金云云。然查：
（一）被告乙○○與大陸地區女子周瑞琴係假結婚一節，業據證人即大陸地區女子丙○○於警訊中及本院九十一年度訴字第二一六號案件審理中證述明確，有本院
      九十一年度訴字第二一六號案件九十一年八月二十八日訊問筆錄附卷足稽，參
      以大陸地區女子周瑞琴確已行方不明，亦據被告供述屬實，顯然證人丙○○之
      證述應屬可採。此外，大陸地區女子周瑞琴最近一次係於九十一年三月十一日
      入境，有入出境紀錄在卷可稽。然被告乙○○於九十一年七月三日檢察官偵訊
      時乃辯稱周瑞琴約於二十天前不告而別云云；惟於本院審理時則先後辯稱周瑞
      琴到臺灣約二個月、半個月就離家云云（參本院九十二年三月七日、九十二年
      三月三十一日訊問筆錄，顯然前後供述矛盾。據此，倘被告乙○○與大陸地區
      女子周瑞琴係真結婚，豈有不知配偶何時離家之理。再者，被告乙○○於偵查
      中供稱伊與大陸地區女子周瑞琴結婚時無聘金、喜宴云云，亦顯與常情有違。
      至其於本院審理時改辯稱有給周瑞琴一萬元人民幣作為聘金，並在中華人民共
      和國宴請周瑞琴之親友云云，則應係事後規避之詞，不足採信。又證人即被告
      乙○○之鄰居彭徐澄英雖到院證稱伊曾因僱用之外籍勞工尚未入境時，偶然發
      現被告乙○○之住處有一女子「阿琴」，乃商得被告乙○○之同意，由該女子
      「阿琴」幫忙照顧伊十餘日，之後約隔十餘日再看到該女子「阿琴」在伊住處
    門口打行動電話後，就未再看過，嗣後被告乙○○才告訴伊「阿琴」係其從中
      國大陸娶回來的太太云云。然觀諸大陸地區女子周瑞琴係先後於八十九年九月
      二十七日、九十年六月十四日、九十一年三月十一日入境臺灣地區，前二次並
      分別於入境六個月後，先後於九十年三月二十六日、九十年十二月月十三日出
      境，有入出境紀錄在卷可稽。因此，該大陸地區女子周瑞琴前二次入境之時間
      共長達一年，然證人彭徐澄英乃證稱前後看到該大陸地區女子周瑞琴約二十餘
      日，足見證人彭徐澄英之證述，顯不足採信。揆諸前開事證，已足證被告乙○○與大陸地區女子周瑞琴確係假結婚無疑。
（二）第查，被告丁○○與大陸地區女子林雲燕確係假結婚之事實，亦據共犯林雲燕
      於警訊中及本院九十一年度訴字第二一六號案件審理中供述綦詳，核與證人即
      大陸地區女子丙○○於警訊中及本院九十一年度訴字第二一六號案件審理中證
      述之情節大致相符。參以大陸地區女子林雲燕係於九十年七月四日入境，有入
      出境資料在卷足參，然竟於入境數日後迄至九十年九月二十八日為警查獲期間
      均居住在共犯甲○○住處，且與被告丁○○未曾同房共處，亦據被告丁○○供
      述明確，倘謂被告丁○○與大陸地區女子林雲燕係真結婚，實令人難以置信。
      因此，共犯林雲燕之供述及證人丙○○之證述，應均係屬實，被告丁○○與大
      陸地區女子林雲燕確係假結婚，亦堪認定。故被告丁○○辯稱伊與林雲燕係真
      結婚，並給林雲燕十一萬元聘金云云，亦係卸責之詞，不足採信。
（三）此外，被告乙○○、丁○○分別與大陸地區女子周瑞琴、林雲燕在中華人民共
      和國福建省福州市辦理假結婚登記，而取得該國福建省福州市公證處製發之「
      結婚證明書」後，再持向財團法人海峽交流基金會辦理文書驗證，復持前開「
      結婚證明書」及財團法人海峽交流基金會之驗證證明向新竹縣竹東鎮戶政事務
      所辦理結婚戶籍登記，使戶政事務所承辦公務員據此不實之結婚事項登載於職
      務上掌管之戶籍登記簿，並分別在被告乙○○、丁○○之國民身分證配偶欄上
      分別登載其配偶為周瑞琴、林雲燕，再據以核發登載不實之戶籍謄本，嗣被告
      乙○○、丁○○再分別持上開登載不實之戶籍謄本等資料行使向內政部警政署
      入出境管理局以配偶周瑞琴、林雲燕來臺探親為由入境，致內政部警政署入出
      境管理局該管公務員亦於職務上所掌管之「中華民國臺灣地區旅行證」上登載
      入境事由「探親」之不實事項，而分別發給周瑞琴、林雲燕入境許可證明「中
      華民國臺灣地區旅行證」，周瑞琴、林雲燕再據以分別持上開登載不實之「中
      華民國臺灣地區旅行證」行使交由不知情之桃園中正國際機場查驗人員查驗後
      ，非法進入臺灣地區等情，亦有中華人民共和國福建省福州市公證處（２００
      ０）榕公證內民字第六００四、一０四二九號「結婚證明書」各一份、財團法
      人海峽交流基金會（八九）核字第二六二一八號、（九０）核字第０一０八一
      號證明各一份、大陸地區人民進入臺灣地區旅行證申請書四份、大陸地區人民
      進入臺灣地區保證書四份、被告乙○○、丁○○戶籍謄本、大陸地區女子周瑞
      琴、林雲燕入出境資料暨林雲燕之中華民國臺灣地區旅行證影本等在卷可證。
（四）綜上，事證已臻明確，被告乙○○、丁○○犯行均洵堪認定。
二、核被告乙○○、丁○○所為均係犯臺灣地區與大陸地區人民關係條例第七十九條
    第一項之使大陸地區人民非法進入臺灣地區罪及刑法第二百十六條、第二百十四
    條之行使使公務員登載不實文書罪。被告乙○○與共犯甲○○就所犯臺灣地區與
    大陸地區人民關係條例第七十九條第一項使大陸地區人民非法進入臺灣地區犯行
    部分，有共同之犯意聯絡及行為之分擔，應論以共同正犯；另被告乙○○與共犯
    甲○○及大陸地區女子周瑞琴就所犯刑法第二百十六條、第二百十四條之行使使
    公務員登載不實文書犯行部分，亦有共同之犯意聯絡及行為之分擔，亦應論以共
    同正犯。又被告丁○○與共犯甲○○、大陸地區女子何麗雲就所犯臺灣地區與大
    陸地區人民關係條例第七十九條第一項使大陸地區人民非法進入臺灣地區犯行部
    分，有共同之犯意聯絡及行為之分擔，亦應論以共同正犯；另被告丁○○與共犯
    甲○○、大陸地區女子何麗雲、林雲燕就所犯刑法第二百十六條、第二百十四條
    之行使使公務員登載不實文書犯行部分，亦有共同之犯意聯絡及行為之分擔，亦
    應論以共同正犯。再被告乙○○、丁○○明知為不實事項，而使公務員登載於職
    務上所掌公文書之低度行為，應為行使之高度行為所吸收，均不另論罪。另被告
    乙○○先後三次使大陸地區人民非法進入臺灣地區犯行及被告乙○○、丁○○各
    先後多次行使使公務員登載不實文書之犯行，均時間緊接，手法相同，反覆為之
    ，所犯又均係構成要件相同之罪名，顯均係基於概括犯意為之，應均依連續犯之
    規定以一罪論，並依法加重其刑。又被告乙○○、丁○○所犯前開二罪間，有方
    法、結果之牽連關係，應均依刑法第五十五條牽連犯之規定，均從一重依臺灣地
    區與大陸地區人民關係條例第七十九條第一項之使大陸地區人民非法進入臺灣地
    區罪處斷。第查，被告丁○○曾於民國八十七年間因賭博案件，經臺灣高等法院
    以八十七年度易字第三二五號判決判處有期徒刑六月確定，甫於八十七年十一月
    六日執行完畢，有臺灣新竹地方法院檢察署刑案資料查註紀錄表及臺灣高等法院
    被告全國前案紀錄表在卷可稽，茲於執行完畢後五年以內再犯有期徒刑以上之本
    罪，為累犯，應依法加重其刑。爰審酌被告乙○○、丁○○犯罪手段、情節雖非
    重大，然以假結婚方式使大陸女子非法進入臺灣地區，危害本國對於中華人民共
    和國即大陸地區人民入境管理之困難，對本國社會之負擔有所妨害，參以被告乙○○連續三次使大陸地區人民周瑞琴非法進入臺灣地區，且現仍行方不明，犯罪
    情節較被告丁○○為重，然被告丁○○應論以累犯，被告乙○○、丁○○犯罪後
    均飾詞矯辯等一切情狀，分別酌予量處如主文所示之刑，並均諭知易科罰金之折
    算標準。
三、又被告乙○○所有供與共犯甲○○、周瑞琴共同犯罪所用之中華人民共和國福建
    省福州市公證處（２０００）榕公證內民字第六００四號「結婚證明書」、財團
    法人海峽交流基金會（八九）核字第二六二一八號驗證證明各一件，均仍為被告
    乙○○持有中；另共犯周瑞琴所有供與被告乙○○及共犯甲○○共同犯罪所用「
    中華民國臺灣地區旅行證」三件，仍為共犯周瑞琴持有中，業據被告黃榮供述明
    確，應均依刑法第三十八條第一項規定宣告沒收。至被告丁○○所有供與共犯甲○○、何麗雲、林雲燕共同犯罪所用之中華人民共和國福建省福州市公證處（２
    ０００）榕公證內民字第一０四二九號「結婚證明書」、財團法人海峽交流基金
    會（九０）核字第０一０八一號證明，均已滅失；另共犯林雲燕所有供與被告丁○○及共犯甲○○、何麗雲共同犯罪所用「中華民國臺灣地區旅行證」一件，則
    為共犯林雲燕持有中，亦據被告丁○○供述無訛，而共犯林雲燕業經強制遣送返
    回中華人民共和國，亦如前述，客觀上已非我國主權能力所及，執行沒收程序顯
    有所不能，爰均不另為沒收之諭知，附此敘明。
據上論斷，應依刑事訴訟法第二百九十九條第一項前段，臺灣地區與大陸地區人民關
係條例第七十九條第一項，刑法第十一條前段、第二十八條、第五十六條、第二百十
六條、第二百十四條、第五十五條、第四十七條、第四十一條第一項前段、第三十八
條第一項第二款，罰金罰鍰提高標準條例第一條前段、第二條，判決如主文。
本案經檢察官鍾曉亞到庭執行職務。
中      華      民      國      九十二    年    八      月      十一    日
                              臺灣新竹地方法院刑事第一庭
                                法  官    汪  銘  欽
右正本證明與原本無異。
如不服本判決，應於判決送達後十日內向本院提出上訴狀（應附繕本）上訴於臺灣高
等法院。
                                書記官    江  靜  玲
中      華      民      國      九十二    年    八      月      十一    日
附錄本案論罪科刑法條全文
刑法第二百十六條（行使偽造變造或登載不實之文書罪）：
行使第二百十條至第二百十五條之文書者，依偽造、變造文書或登載不實事項或使登
載不實事項之規定處斷。
刑法第二百十四條（使公務員登載不實罪）：
明知為不實之事項，而使公務員登載於職務上所掌之公文書，足以生損害於公眾或他
人者，處三年以下有期徒刑、拘役或五百元以下罰金。
臺灣地區與大陸地區人民關係條例第十五條第一款：
左列行為不得為之：
一、使大陸地區人民非法進入臺灣地區。
臺灣地區與大陸地區人民關係條例第七十九條第一項：
違反第十五條第一款規定者，處五年以下有期徒刑、拘役或科或併科新臺幣五十萬元
以下罰金。


司法院資訊處製作；財團法人民間司法改革基金會備份。
